臺灣高等法院刑事判決
110年度上訴字第2號
上  訴  人  
即  被  告  林宜萱


上列上訴人即被告因傷害等案件，不服臺灣臺北地方法院109年
度訴字第445號，中華民國109年10月29日第一審判決（起訴案號
：臺灣臺北地方檢察署108年度偵字第23548號），提起上訴，本
院判決如下：
    主  文
上訴駁回。
    事實及理由
一、本案經本院審理結果，認第一審以上訴人即被告林宜萱犯刑
    法第309條第1項之公然侮辱罪、同法第277條第1項之傷害罪
    ，分別量處罰金新臺幣（下同）6000元、有期徒刑2月，各
    諭知如易服勞役、如易科罰金，均以1000元折算1日。核其
    認事用法、量刑均無不當，應予維持，並引用第一審判決書
    記載之事實、證據及理由（如附件）。
二、被告上訴意旨略以：告訴人對於被告如何將其壓制、毆打等
    情節，前後指述不一，證人陳秀月僅是配合告訴人作證，所
    述亦無法佐證告訴人指述之真實性，況依證人陳秀月、黃素
    玟所述，被告僅為取回自己手機而與告訴人相互拉扯，並未
    毆打告訴人，且被告搶回自己手機乃正當防衛，應屬不罰。
    又依告訴人指述及證人陳秀月之證言，被告先辱罵告訴人、
    再拿手機拍攝等情節，不合常情，加以證人陳秀月之證言偏
    頗，卷內無其他證據證明被告具公然侮辱之動機，原判決之
    認定有違經驗法則云云，指摘原判決不當。
三、經查：
　㈠告訴人於警詢、偵訊時指稱，伊偕友人陳秀月在案發地點散
    步，遇到被告帶著6隻狗迎面而來，其中有3隻狗跑到伊身邊
    ，被告並沒有制止狗，後來被告走過來向伊說對不起，伊就
    建議被告遛狗要繫狗鍊，被告接著對伊辱罵，陳秀月見狀拉
    著伊離開，被告在伊後方繼續辱罵伊，持手機對伊拍攝，伊
    見狀制止被告，被告仍不停手，伊始拿取被告的手機，接著
    被告就將伊壓在地下毆打伊頭部、扯伊頭髮等語（偵字第23
    548號卷第8至9、第61頁）；佐以在場之證人陳秀月於偵訊
    時證稱：被告有帶4隻小狗都沒有繫狗鍊，伊與告訴人走過
    去，告訴人很怕狗，並發現狗在看她，於是就一直碎念說「
    遛狗要繫狗鍊」，被告認為她的小狗不會攻擊人，不用繫狗
    鍊，就不太高興，拿手機拍攝告訴人，告訴人就揮手將被告
    手機拿過來不讓被告拍，被告要將手機搶回來，告訴人就要
    其趕快報警，伊去找一位男路人幫忙，只知道被告與告訴人
    有肢體衝突，但伊急著求救，沒有看到衝突的情形，回來的
    時候，就看到被告壓著告訴人的身體，告訴人手上還是拿著
    被告的手機等語（偵字第23548號卷第81至83頁）；而另名
    在場之證人黃素玟於原審亦證稱：伊到河堤的時候，就看到
    手機在告訴人手上，被告要把手機搶回來，告訴人則說裡面
    有其肖像權，兩人一直搶，後來兩人退到河堤旁的花圃圍欄
    邊，被告的個子比較高，告訴人就有倒下來，可能腳有擦傷
    ，當時被告是壓在告訴人身上，被告搶要拿回手機，在那邊
    互相拉扯了一段時間等語（原審訴字卷第83至85頁）。且被
    告於本院審理時自承：伊的狗並不是攻擊性的狗，不用繫狗
    鍊，因為告訴人對伊辱罵，伊就拿起手機打算蒐證，在伊沒
    有準備的情形下，告訴人搶下伊的手機，伊想要拿回手機，
    才會與告訴人相互拉扯，告訴人是自己倒在河堤邊才會受傷
    ，告訴人靠在花台處，伊是在告訴人上方伸手要拿回手機等
    語（本院卷第65、68頁），可見被告與告訴人間因遛狗未繫
    狗鍊一事發生口角，被告為搶回其遭告訴人取走之手機，見
    告訴人已倒在花台邊，仍壓在告訴人身體上方欲搶回手機甚
    明。
　㈡雖被告以告訴人就被告究係將其壓在地上、大腿低處、堤防
    處，如何以手掐告訴人脖子等情，前後指述不一，主張告訴
    人之指述乃有瑕疵云云。然被告身體壓在告訴人上方與告訴
    人相互拉扯一節，已認定如前述，斯時告訴人係倒在堤防邊
    之花台處，亦有前開陳秀月之證言可憑，已可見告訴人於偵
    訊時之指述為真（偵字第23548號卷61頁）。告訴人於警詢
    時雖曾稱被壓在「地上」（偵字第23548號卷第9頁），然其
    於原審已陳明伊被推倒到花台、被告以身體壓住伊等語（原
    審訴字卷第93頁），可見告訴人於警詢時僅是未精準描述案
    發經過，並不影響其指述之真實性。另被告所稱告訴人指使
    陳秀月為不實指述一節，證人陳秀月已明確證稱伊去找路人
    求救時，未看到被告與告訴人肢體衝突之狀況，亦如前述，
    可見其並未完全附和告訴人之說詞；況證人陳秀月於原審證
    稱，告訴人有對伊說，如果警察找伊去問話的話，就照那個
    單子的內容回答，當時伊在跳舞，所以沒有看那張單子的內
    容，回家以後有拿給伊先生看，伊先生有詢問伊單子上記載
    的問題，伊表示沒有那麼符合實際情況，伊先生就說那不要
    看，就把單子拿走，伊並未看單子上的內容等語（原審訴字
    卷第81頁），益徵證人陳秀月之證言並未受到告訴人影響，
    被告空言揣測告訴人指使陳秀月如何作證，自非有據。
　㈢此外，被告又辯稱伊並無傷害告訴人之犯意云云，然告訴人
    於案發當日晚間20時12分許，即由臺北市政府消防局人員送
    往臺北市立萬芳醫院急診治療，救護人員當場已見告訴人肘
    窩擦傷2x2公分，膝蓋擦傷2x2公分，並有頭頂疼痛之狀況，
    此有該局救護紀錄表在卷可憑（本院卷第86頁），加以告訴
    人到院後，由該院醫師診斷結果，受有左手肘及右膝擦挫傷
    、右上臂鈍傷等情，有卷附臺北市立萬芳醫院急診病歷及診
    斷證明書在卷可憑（本院卷第75至80頁，偵字第23548號卷
    第21頁）。且觀之卷附110報案紀錄單所載，臺北市政府警
    察局文山一分局木新派出所係於當日19時34分許接獲報案，
    而被告於本院自承，告訴人取走伊手機的時間將近半小時（
    本院卷第65頁），此與證人陳秀月於偵訊時證稱告訴人拿走
    被告手機時間大約20幾分鐘一節相符（偵字第23548號卷第8
    2頁），告訴人於案發後旋即前往急診治療，足認告訴人經
    醫師診斷所受上開傷勢，與上述肢體拉扯衝突事件，顯然密
    切相關。況被告與告訴人相互拉扯之時間非短，加以證人黃
    素玟所證，彼等拉扯時，告訴人倒在河堤旁的花台圍欄旁，
    被告壓在告訴人上方，則告訴人上開所受左手肘及右膝擦挫
    傷、右上臂鈍傷等傷勢，客觀上亦與告訴人指述與被告相互
    拉扯時所可能造成之傷勢無悖。衡情，與他人發生推擠拉扯
    時，本極可能因肢體接觸及所施用力道導致對方受傷，且本
    案發生地點又在河堤邊花台處，而花台圍欄通常較為堅硬粗
    糙，被告為智識正常之成年人，主觀上亦無不知之理，卻仍
    因欲取回手機，執意與告訴人拉扯並為上開肢體衝突行為，
    足認被告主觀上具傷害之犯意。
　㈣至被告辯稱伊係因手機遭告訴人取走，其行為屬正當防衛云
    云。然按正當防衛必須對於現在不法之侵害始得為之，侵害
    業已過去，或無從分別何方為不法侵害之互毆行為，均不得
    主張防衛權，而衡之一般社會經驗法則，互毆係屬多數動作
    構成單純一罪而互為攻擊之傷害行為，縱令一方先行出手，
    而還擊之一方在客觀上苟非單純對於現在不法之侵害為必要
    排除之反擊行為，因其本即有傷害之犯意存在，則對其互為
    攻擊之還手反擊行為，自無主張防衛權之餘地（最高法院92
    年度台上字第3039號判決意旨參照）。查本案固因告訴人與
    被告對於遛狗繫狗鍊之事相互齟齬而來，然告訴人拿出手機
    對被告拍攝蒐證在先，被告搶下告訴人手機不願返還在後，
    告訴人在亟欲搶回手機之狀況下，竟執意與被告相互拉扯長
    達20餘分鐘，顯有別於單純排除侵害之防衛行為，況被告與
    告訴人相互拉扯攻擊，無從分別何方為不法侵害之互毆行為
    ，並造成彼此均受傷之結果，依照上開說明，乃與正當防衛
    之要件不符。被告以正當防衛置辯，自非可採。　　
　㈤此外，被告當時有稱因告訴人長得很醜、腳臭、畜生狗才會
    來等語，除據告訴人於警詢、偵訊時指述明確外（偵字第23
    548號卷第8、61頁），並有證人陳秀月於偵訊時證稱：被告
    罵告訴人畜生、腳臭等語後，告訴人就對被告說「為何你不
    繫狗鍊」，被告遂拿出手機對著告訴人拍，之後兩人發生肢
    體衝突等語可佐（偵字第23548號卷第83頁）。雖證人黃素
    玟稱沒有聽到被告罵告訴人（原審訴字卷第84頁），然其亦
    明確證稱：案發當日伊在該處散步，聽到旁邊同為養狗的友
    人說，某位養狗的在那邊跟人打起來、要不要過去幫她看一
    下，伊到的時候，手機已經在告訴人手上，被告要拿回手機
    ，兩人在那邊拉扯等語（原審訴字卷第84頁），可見證人黃
    素玟到場之時點，係在證人陳秀月所稱被告拿出手機拍攝之
    後，是證人黃素玟所稱未看到被告罵告訴人之說法，不足為
    被告有利之認定。被告矢口否認本案公然侮辱之犯行，自非
    可採。
四、綜上，被告上訴意旨仍執前詞指摘原判決認定不當，自屬無
    據，其上訴為無理由，應予駁回。　　
五、被告經合法傳喚，無正當理由不到庭，爰不待其陳述逕行判
    決。
據上論斷，應依刑事訴訟法第368條、第371條、第373條，判決
如主文。
本案經檢察官林錦鴻提起公訴，被告上訴，經檢察官吳慧蘭到庭
執行職務。
中　　華　　民　　國　　110 　年　　5 　　月　　11　　日
                  刑事第二十二庭審判長法　官  洪于智
                                      法　官  陳銘壎 
                                      法　官  汪怡君
以上正本證明與原本無異。
傷害罪部分如不服本判決，應於收受送達後20日內向本院提出上
訴書狀，其未敘述上訴之理由者並得於提起上訴後20日內向本院
補提理由書（均須按他造當事人之人數附繕本）「切勿逕送上級
法院」。
其他部分不得上訴。
                                      書記官  賴怡孜
中　　華　　民　　國　　110 　年　　5 　　月　　12　　日
【附件】
臺灣臺北地方法院刑事判決
109年度訴字第445號
公　訴　人　臺灣臺北地方檢察署檢察官
被　　　告　陳建青　
　　　　　　林宜萱　
上列被告因傷害等案件，經檢察官提起公訴（108年度偵字第235
48號），本院判決如下：
    主  文
陳建青犯傷害罪，處有期徒刑肆月，如易科罰金，以新臺幣壹仟
元折算壹日。
林宜萱犯公然侮辱罪，處罰金新臺幣陸仟元，如易服勞役，以新
臺幣壹仟元折算壹日。又犯傷害罪，處有期徒刑貳月，如易科罰
金，以新臺幣壹仟元折算壹日。
    事  實
一、陳建青於民國108年8月13日19時33分許，在臺北市○○區○○溪
    橋河堤便道左岸（近○○橋）處散步，適林宜萱亦帶其所飼養
    之4隻小狗及1隻大狗在該處遛狗，於雙方迎面錯身之際，陳
    建青因不滿林宜萱遛狗卻未繫狗鍊而發生口角，林宜萱竟基
    於公然侮辱之犯意，公然以「長得很醜」、「畜牲」及「腳
    很臭」等語辱罵陳建青，足以貶損陳建青之人格評價。雙方
    發生口角之際，陳建青見林宜萱拿出手機朝其拍攝，竟基於
    強制及傷害之犯意，徒手奪取林宜萱之手機，並在林宜萱試
    圖拿回手機時，拉扯且口咬林宜萱，致林宜萱受有右肩挫傷
    、雙手咬傷、臉部、右腳踝挫傷、左膝多處紅腫、疼痛、擦
    傷、抓傷咬傷等傷害，林宜萱亦基於傷害之犯意，以身體壓
    制陳建青並與其拉扯，致陳建青受有左手肘及右膝擦挫傷、
    右上臂鈍傷等傷害。
二、案經陳建青及林宜萱分別訴由臺北市政府警察局文山第一分
    局報告臺灣臺北地方檢察署檢察官偵查起訴。
    理  由
壹、程序部分
    本判決所引用之供述及非供述證據，均經本院依法踐行調查
    證據程序，檢察官及被告陳建青、林宜萱均不爭執各該證據
    之證據能力，且亦查無依法應排除其證據能力之情形，是證
    據能力均無疑義。
貳、實體部分
一、訊據被告陳建青、林宜萱對其2人於108年8月13日19時30分
    左右，在臺北市○○區○○溪橋河堤便道左岸（近○○橋）處，有
    因為遛狗問題而發生爭執一節坦承不諱，惟均矢口否認有何
    強制、公然侮辱與傷害犯行。被告陳建青辯稱：伊叫被告林
    宜萱不要錄影，被告林宜萱就打伊1巴掌，且拿手機要打伊
    的頭，伊才把被告林宜萱的手機接過來，保護伊自己，是正
    當防衛，結果被告林宜萱就把伊強制推倒並壓制伊，接著用
    另外一隻手掐伊的脖子，把伊的頭髮弄得很痛，被告林宜萱
    力氣很大，一下子就可以把手機拿回去，伊雙手被壓制，完
    全沒有講話的能力，沒有傷害被告林宜萱云云；被告林宜萱
    則辯稱：其沒有侮辱也沒有傷害被告陳建青，被告陳建青一
    直對其言語侮辱，其拿起手機要蒐證，被告陳建青就搶走其
    的手機，其為了拿回手機，有發生拉扯，其衣服都被被告陳
    建青拉破了云云。經查：
  ㈠被告2人於上開時、地因遛狗問題而發生爭執，被告陳建青有
    將被告林宜萱之手機取走，2人並有肢體接觸等情，業據被
    告2人坦承在卷（見本院訴字卷第36頁），且經證人陳秀月
    、黃素玟分別證述明確（見本院訴字卷第65頁至第89頁）。
    而被告2人於案發後當日均就醫驗傷，被告林宜萱經診斷受
    有右肩挫傷、雙手咬傷、臉部、右腳踝挫傷、左膝多處紅腫
    、疼痛、擦傷、抓傷咬傷等傷害，被告陳建青經診斷受有左
    手肘及右膝擦挫傷、右上臂鈍傷等傷害，有天主教耕莘醫療
    財團法人耕莘醫院診斷證明書、臺北市立萬芳醫院診斷證明
    書、被告2人各自提出之傷勢照片等在卷可稽（見偵卷第19
    頁、第21頁、第23頁、第24頁、第95頁），此部分事實首堪
    認定。
  ㈡被告陳建青雖辯稱伊沒有強制與傷害被告林宜萱、伊是正當
    防衛云云，惟證人林宜萱於偵查中具結證稱：其在河堤散步
    時，牽著5隻狗經過被告陳建青身邊，被告陳建青對其及其
    的狗謾罵，其頂嘴1、2句後，被告陳建青就越罵越兇，其就
    拿出手機錄影蒐證，被告陳建青就搶其手機不還給其，因為
    其堅持要拿回手機，跟被告陳建青就爆發扭打，被告陳建青
    咬其的手、踢其的肚子、撕破其的洋裝，路人幫忙打電話報
    警，警察就來了，警察到了之後被告陳建青才將手機還給其
    ，整個過程大概20分鐘等語（見偵卷第60頁至第61頁）；證
    人陳秀月於本院審理中具結證稱：案發時被告陳建青與證人
    林宜萱有吵架，證人林宜萱就拿手機要錄，被告陳建青即拿
    走證人林宜萱的手機，證人林宜萱要把手機拿回來，但被告
    陳建青一直不還，證人林宜萱有用身體壓著被告陳建青，她
    們2人身體一直扭來扭去，過程中伊有聽到證人林宜萱說被
    告陳建青咬她的手，事後伊有看到證人林宜萱身上的洋裝破
    了1個洞等語（見本院訴字卷第65頁至第76頁）；證人黃素
    玟於本院審理中亦具結證稱：案發時被告陳建青與證人林宜
    萱一直在拉扯，過程約20分鐘，其與在旁的路人一直叫被告
    陳建青將手機還給證人林宜萱，被告陳建青一直不還，事後
    證人林宜萱給其等看她的衣服破掉了，還有手腳有擦傷，其
    等就跟證人林宜萱說趕快去驗傷，趕快拍照之類的等語（見
    本院訴字卷第83頁至第89頁）。審酌證人陳秀月為被告陳建
    青之朋友，而證人黃素玟並非證人林宜萱之朋友，此2位證
    人均無迴護證人林宜萱之動機，且本案之犯行與證人陳秀月
    、黃素玟均無涉，其2人均經具結後證述，當無冒著遭偽證
    罪處罰之風險而虛偽證述，其2人之證述內容亦大致相符，
    並無互相扞格等顯不可信之情形，是證人陳秀月、黃素玟之
    證述應屬可採。況被告陳建青於偵查及本院審理中亦自陳伊
    有咬證人林宜萱的手（見偵卷第61頁、本院訴字卷第99頁）
    ，是被告陳建青於本院審理中辯稱伊沒有傷害證人林宜萱云
    云，顯不可採。由上開證人林宜萱、陳秀月、黃素玟所述，
    可認被告陳建青確有搶走並持有證人林宜萱之手機達20分鐘
    之久，且在證人林宜萱欲拿回手機時，被告陳建青拒不返還
    而與證人林宜萱互相拉扯，被告陳建青並口咬證人林宜萱，
    而證人林宜萱上開經診斷確認之傷勢，符合拉扯與口咬可能
    會造成之傷勢，是證人林宜萱因被告陳建青拉扯與口咬而受
    有上開傷勢，足可認定。被告陳建青雖辯稱伊是正當防衛云
    云，然證人林宜萱因與被告陳建青起口角爭執而欲錄影留證
    ，難認係對被告陳建青為不法侵害，至被告陳建青所述關於
    證人林宜萱先打伊巴掌，又欲以手機打伊頭部一節，除被告
    陳建青單方指訴外，並無其他證據可證為真，自無法認定證
    人林宜萱於手機遭搶前，對被告陳建青有何傷害身體之現時
    不法侵害，從而，被告陳建青逕自奪取證人林宜萱之手機且
    持續拒不歸還，又於證人林宜萱要取回手機之過程中拉扯證
    人林宜萱致傷，難認有正當防衛之情形。
  ㈢被告林宜萱固辯稱其沒有公然侮辱與傷害被告陳建青，然證
    人陳建青於偵查中具結證稱：伊在河堤散步時遇到被告林宜
    萱，被告林宜萱帶了一群狗，伊建議被告林宜萱遛狗要繫狗
    鍊，被告林宜萱就開始罵伊，說伊腳臭、長得醜、畜牲，後
    來被告林宜萱對伊錄影，伊就拿了被告林宜萱的手機，被告
    林宜萱將伊壓在堤防上，一直打伊等語（見偵卷第61頁）；
    證人陳秀月、黃素玟於本院審理中亦均證稱被告林宜萱與證
    人陳建青於案發時持續互相拉扯，前已敘及，則被告林宜萱
    應確有拉扯證人陳建青致傷之情形。另除證人陳建青上開證
    述外，證人陳秀月於偵查中及本院審理中亦均具結證稱：被
    告林宜萱有罵證人陳建青「腳很臭」、「長得很醜」、「畜
    牲」等語（見偵卷第82頁、本院訴字卷第76頁）。證人陳秀
    月雖為證人陳建青之友，惟就本案之發生情況，證人陳秀月
    於偵查中及本院審理中之證述內容並無前後不一，亦無顯然
    偏袒證人陳建青之情形，再參酌被告林宜萱上開偵查中證述
    自陳：其頂嘴1、2句後，被告陳建青就越罵越兇等情，可認
    被告林宜萱與證人陳建青於案發時確有發生口角。綜合上情
    ，被告林宜萱應有辱罵證人陳建青上開話語，且有拉扯證人
    陳建青，導致證人陳建青左手肘及右膝擦挫傷、右上臂鈍傷
    等傷害，足為認定。
  ㈣據上，被告林宜萱於案發時有辱罵被告陳建青，而被告陳建
    青搶走並持續持有被告林宜萱之手機，被告林宜萱於試圖拿
    回手機時以身體壓制被告陳建青，雙方繼而持續拉扯對方，
    於此過程中被告陳建青並口咬被告林宜萱，導致雙方受有上
    述傷勢，事證明確，被告2人之犯行均應依法論科。
  ㈤起訴書雖記載被告陳建青另有「自訴腹部鈍傷、頭暈及四肢
    無力」等傷勢，惟此部分在上述萬芳醫院之診斷證明書上已
    明確記載此等傷勢均為「自訴」，並非經醫師以其專業及醫
    療檢查而認定之傷勢，復無其他客觀證據可為佐證，難認確
    為事實，自不能僅以被告陳建青單方指訴即認此部分確為被
    告林宜萱於本案所造成之傷勢。被告2人分別聲請調查對方
    之就醫紀錄，惟本案事證已明，並無調查必要；至於被告陳
    建青聲請調查到場之警察，稱待證事實為：警察有叫伊要去
    動保協會告被告林宜萱，因為遛狗本來就要繫狗鍊云云，則
    與本案被起訴之犯罪事實無關，自無調查必要。
二、論罪科刑
　㈠被告2人行為後，刑法第304條第1項、第309條第1項均於108
    年12月25日經修正公布，並於108年12月27日生效施行，修
    正前之刑法第304條第1項規定：「以強暴、脅迫使人行無義
    務之事或妨害人行使權利者，處3年以下有期徒刑、拘役或3
    00元以下罰金」，修正前之第309條第1項規定：「公然侮辱
    人者，處拘役或300元以下罰金」，修正後之刑法第304條第
    1項、第309條第1項則分別規定：「以強暴、脅迫使人行無
    義務之事或妨害人行使權利者，處3年以下有期徒刑、拘役
    或9000元以下罰金」、「公然侮辱人者，處拘役或9000元以
    下罰金」。由前揭新舊法條規定可知新舊法僅罰金刑不同，
    惟因前揭舊法之罰金刑適用刑法施行法第1條之1第2項前段
    「就其所定數額提高為30倍」規定之結果，其最高罰金刑實
    際上亦為新法所定之數額，新舊法之罰金刑事實上並無差異
    ，是無庸為新舊法之比較，附此敘明。
　㈡核被告陳建青所為，係犯刑法第304條第1項之強制罪與同法
    第277條第1項傷害罪，被告陳建青於拒不歸還手機之過程中
    傷害被告林宜萱，係以一行為同時觸犯強制罪與傷害罪，為
    想像競合犯，應從一重之傷害罪處斷。被告林宜萱所為，係
    犯刑法第309條第1項公然侮辱罪與同法第277條第1項傷害罪
    ，其所為前述犯行之行為時間、行為態樣與侵害之法益均不
    同，犯意各別，應分論併罰。爰審酌被告2人素不相識，僅
    因散步時偶遇，即發生口角，進而產生肢體衝突，雙方對情
    緒之自我管控與法治觀念均不佳，犯後復均否認犯罪，態度
    均非良好，而被告陳建青非但以顯不合理之辯詞試圖卸責，
    且於案發後有要求證人陳秀月按照其說法作證之情形（見本
    院訴字卷第74頁、第80頁至第81頁），於交互詰問程序中不
    但誘導證人陳秀月，還不斷質疑證人陳秀月之證述，對於證
    人陳秀月所述不符己意之部分，即當庭指責證人陳秀月說謊
    （見本院訴字卷第69頁至第70頁），對於證人黃素玟之證述
    ，又以不符其證述內容之敘述攻擊其證述之可信性（見本院
    訴字卷第90頁、第93頁），是其犯後毫無悔意，至為顯然；
    兼衡被告2人犯罪手段、所生危害、智識程度、生活狀況、
    素行等一切情狀，就被告2人之犯行分別量處如主文所示之
    刑，並就被告陳建青部分諭知易科罰金之折算標準，被告林
    宜萱部分則分別諭知易服勞役與易科罰金之折算標準。
據上論斷，應依刑事訴訟法第299條第1項前段，刑法第277條第1
項、第304條第1項、第309條第1項、第51條第9款、第55條、第4
1條第1項前段、第42條第3項，刑法施行法第1條之1第1項，判決
如主文。
本案經檢察官林錦鴻偵查起訴，檢察官程秀蘭、葉芳秀到庭執行
公訴。
中　　華　　民　　國　　109 　年　　10　　月　　29　　日
　　　　　　　　　刑事第二十三庭  審判長法　官  余銘軒
 　　　　　　　　　　 　　　　　        法　官　陳翌欣
　　　　　　　　　　　　　　　　        法　官　卓育璇
以上正本證明與原本無異。
如不服本判決，應於收受送達後20日內向本院提出上訴書狀，並
應敘述具體理由；其未敘述上訴理由者，應於上訴期間屆滿後20
日內向本院補提理由書（均須按他造當事人之人數附繕本），「
切勿逕送上級法院」。告訴人或被害人如對於本判決不服者，應
具備理由請求檢察官上訴，其上訴期間之計算係以檢察官收受判
決正本之日期為準。
　　　　　　　　　　　　　　　　        書記官　莊琬婷

中　　華　　民　　國　　109 　年　　10　　月　　29　　日

附錄本案論罪科刑法條全文
中華民國刑法
第277條
傷害人之身體或健康者，處五年以下有期徒刑、拘役或五十萬元
以下罰金。
犯前項之罪，因而致人於死者，處無期徒刑或七年以上有期徒刑
；致重傷者，處三年以上十年以下有期徒刑。

第304條
以強暴、脅迫使人行無義務之事或妨害人行使權利者，處三年以
下有期徒刑、拘役或九千元以下罰金。
前項之未遂犯罰之。

第309條
公然侮辱人者，處拘役或九千元以下罰金。
以強暴犯前項之罪者，處一年以下有期徒刑、拘役或一萬五千元
以下罰金。